【裁判字號】    99,聲更(一),1
【裁判日期】    990827
【裁判案由】    返還擔保金
【裁判全文】
臺灣高等法院臺中分院民事裁定         99年度聲更(一)字第1號
聲  請  人  乙○○○○○○
相  對  人  甲○○○
上列聲請人聲請發還擔保金事件，本院裁定如下：
    主  文
台灣台中地方法院83年存字第2525號提存事件，聲請人所提存之
擔保金新台幣壹佰伍拾參萬零柒佰零伍元，准予返還。
聲請程序費用由相對人負擔。
    理  由
一、本件聲請意旨略以：聲請人前因與相對人間之交還土地事件
    ，依本院83年度上字第231號判決，提供如臺灣臺中地方法
    院提存所83年度存字第2525號提存書所示之免於假執行之擔
    保金新台幣（下同）1,530,705 元，嗣該事件業經最高法院
    於民國（下同）85年2月15日以85年台上字第384號判決確定
    。聲請人已於訴訟終結後、於98年9月9日以台中健行路郵局
    第502號存證信函定 20日以上之期間催告相對人行使權利，
    相對人於98年 9月10日收受後，逾期並未對聲請人為何表示
    。茲依提存法第18條第1項第9款「依其他法律之規定」與民
    事訴訟法第104條第1項第3款、第1款「應供擔保之原因消滅
    者」之規定，聲請裁定准予領回上開擔保金等語。
二、按訴訟終結後，供擔保人證明已定20日以上之期間，催告受
    擔保利益人行使權利而未行使，或法院依供擔保人之聲請，
    通知受擔保利益人於一定期間內行使權利並向法院為行使權
    利之證明而未證明者，法院應依供擔保人之聲請，以裁定命
    返還其提存物或保證書，民事訴訟法第104第 1項第3款定有
    明文。前開規定，於其他依法令供訴訟上之擔保者準用之，
    並為同法第 106條所規定。又按非訟事件之裁定，得不經言
    詞辯論，當事人未提出時效抗辯，或亦有時效中斷事由而不
    及主張，有礙其防禦之實施，法院不得審酌其時效抗辯（臺
    灣高等法院暨所屬法院94年法律座談會民事類提案第15號參
    照）。
三、經查：聲請人前因與相對人間之交還土地事件，依本院83年
    度上字第231號執行之擔保金新台幣1,530,705元，嗣該事件
    業經最高法院於民國85年2月15日以85年台上字第384號判決
    確定。聲請人已於訴訟終結後、於98年9月9日以台中健行路
    郵局第502號存證信函定 20日以上之期間催告相對人行使權
    利，惟相對人於98年 9月10日收受存證信函後，已逾催告期
    間均未行使權利，有台中健行路郵局第 502號存證信函、掛
    號郵件收件回執在卷可按，業經本院依職權調閱上開卷宗審
    閱屬實。依前揭說明，聲請人聲請返還本件擔保金，於法有
    據，應予准許。
四、據上結論，本件聲請為有理由，並依民事訴訟法第95條、第
    78條，裁定如主文。
中    華    民    國    99    年    8     月    27    日
                民事第五庭    審判長法  官  童有德
                                    法  官  王重吉
                                    法  官  古金男
以上正本係照原本作成。
如不服本裁定應於裁定送達後10日內向本院提出抗告理由狀（須
按他造人數附具繕本），並繳納抗告裁判費新台幣1,000元。
                                    書記官  瑞芳
中    華    民    國    99    年    8     月    27    日
                                                      Ｖ

司法院資訊處製作；財團法人民間司法改革基金會備份。
